臺灣高等法院臺南分院刑事判決　　　　 99年度上訴字第672號
上　訴　人
即　被　告　蘇燈照
選任辯護人　陳國瑞律師
上列上訴人因違反毒品危害防制條例案件，不服臺灣雲林地方法
院98年度訴字第551號中華民國99年5月31日第一審判決（起訴案
號：臺灣雲林地方法院檢察署98年度偵字第2720、2992號），提
起上訴，本院判決如下：
    主  文
原判決撤銷。
蘇燈照所犯罪名及處罰，詳如附表「所犯罪名及處罰」欄所示。
應執行有期徒刑拾肆年。未扣案之插用門號0000000000號SIM 卡
之行動電話壹支（不含SIM 卡）沒收，如全部或一部不能沒收時
，追徵其價額或以其財產抵償之；販賣第一級毒品所得共新臺幣
陸仟佰元沒收，如全部或一部不能沒收時，以其財產抵償之。
    事  實
一、蘇燈照前因妨害自由、施用第一級毒品、持有第二級毒品及
    贓物等案件，經法院分別判處有期徒刑二年十月、七月、五
    月及二月確定，上開案件經減刑後，合併定應執行刑為有期
    徒刑一年十月，於民國96年11月2日縮刑期滿執行完畢。
二、詎蘇燈照仍不知悔改，明知海洛因係毒品危害防制條例所列
    管之第一級毒品，不得非法持有及販賣，竟意圖營利，基於
    販賣毒品海洛因之各別犯意，分別為下列販賣毒品海洛因之
    行為：
  (一)販賣予吳連合部分：
    1.於98年2月20日下午18時34分、18時56分、19時13分許，
      以其所使用門號0000000000號行動電話與持用門號000000
      0000號行動電話之吳連合聯絡，約定購買海洛因新臺幣（
      下同）1,300元及交易地點後，即在雲林縣元長鄉東庄某
      便利商店，先由吳連合交付現金1,300元予蘇燈照，並在
      該處等候，經過30分鐘後，蘇燈照再持海洛因一小包交付
      予吳連合，以此方式販賣毒品海洛因一小包予吳連合（如
      附表編號一所示）。
    2.於98年2月25日上午11時22分、11時25分許，再以上開門
      號行動電話與吳連合所持用之上開門號行動電話聯絡，約
      定購買海洛因及交易地點後，於同日中午12時17分許，在
      雲林縣北港鎮○○里○○道路，以一手交錢一手交貨之方
      式，將毒品海洛因一小包販賣予吳連合，得款1,000元（
      如附表編號二所示）。
  (二)販賣予蘇秋弘部分：
    於98年3月2日下午17時19分、29分許，以其所使用之上開門
    號行動電話與持用門號0000000000號行動電話之蘇秋弘聯絡
    ，約定購買海洛因1,000元及交易地點後，於同日下午17時
    40分許，在雲林縣元長鄉西庄廟前，以一手交錢一手交貨之
    方式，將毒品海洛因一小包販賣予蘇秋弘，得款1,000元（
    如附表編號三所示）。
  (三)販賣予鄭六坤部分：
    1.於98年3月25日下午17時29分、18時16分、24分許，以其
      所使用上開門號行動電話與持用門號0000000000號行動電
      話之鄭六坤聯絡，約定購買海洛因及交易地點後，於同日
      下午18時34分許，在蘇燈照父親位於雲林縣元長鄉之住處
      ，以一手交錢一手交貨之方式，將毒品海洛因一小包販賣
      予鄭六坤，得款1,000元（如附表編號四所示）。
    2.於98年3月26日上午9時41分許，以上開門號行動電話與鄭
      六坤所使用之上開門號行動電話聯絡，約定購買海洛因及
      交易地點後，於同日上午10時25分許，在雲林縣元長鄉○
      ○路某處，以一手交錢一手交貨之方式，將毒品海洛因一
      小包販賣予鄭六坤，得款1,000元（如附表編號五所示）
      。
    3.於98年3月28上午日11時20分許，以上開門號行動電話與
      鄭六坤所持用之上開門號行動電話聯絡，約定購買海洛因
      之數量後，於同日上午11時30分許，在雲林縣元長鄉公墓
      旁，將毒品海洛因一小包販賣予鄭六坤，價金1,000元同
      意鄭六坤暫時賒欠，嗣鄭六坤於拿到海洛因後之不詳時間
      ，已償還上開購毒款項（如附表編號六所示）
三、蘇燈照另基於轉讓第一級毒品海洛因之犯意，於98年4月12
    日下午14時36分、15時54分許，以其所使用之上開門號行動
    電話與蘇秋弘持用之上開門號行動電話聯絡後，於同日下午
    16時2分許，與蘇秋弘相約在雲林縣元長鄉西庄廟，將價值
    約500元之毒品海洛因（約一次施用之量）免費提供予蘇秋
    弘施用，而無償轉讓第一級毒品（如附表編號七所示）。
四、嗣經警報請檢察官向臺灣雲林地方法院聲請對前揭蘇燈照使
    用之0000000000號行動電話實施通訊監察而查悉上情。
五、案經雲林縣警察局虎尾分局報告及臺灣雲林地方法院檢察署
    檢察官自動簽分偵查起訴。
    理  由
一、關於證據能力之說明：
  (一)按被告以外之人，於審判外之言詞或書面陳述，除法律有規
    定者外，不得作為證據，刑事訴訟法第159條第1項定有明文
    。本件證人吳連合、蘇秋弘、鄭六坤於警詢時所製作之筆錄
    ，均係被告以外之人於審判外之陳述，屬傳聞證據，且被告
    及其辯護人對上開證人之警詢筆錄均表示無證據能力（見本
    院卷第57頁），則依刑事訴訟法第159條第1項之規定，上開
    證據方法均應予排除，不得作為本案證明被告有罪之依據。
  (二)按被告以外之人於偵查中向檢察官所為之陳述，除顯有不可
    信之情況者外，得為證據，刑事訴訟法第159條之1第2項定
    有明文。查證人吳連合、蘇秋弘、鄭六坤於偵查中向檢察官
    所為之言詞陳述，均經渠等以證人身份具結在卷，合於法定
    要件，且現階段刑事訴訟法規定檢察官代表國家偵查犯罪、
    實施公訴，依法其有訊問被告、證人及鑑定人之權，實務運
    作時，偵查中檢察官向被告以外之人所取得之陳述，原則上
    均能遵守法律規定，不致違法取供，其可信性極高，且吳連
    合、蘇秋弘、鄭六坤於偵訊中所為之證言，亦無顯不可信之
    情形，依前開規定，其等於偵查中向檢察官所為業已具結之
    陳述，自得作為證據使用。至於檢察官訊問證人吳連合之時
    ，雖提及「不要一直跟我說忘記了，好嗎？我跟你講你現在
    講忘記，你到法院就說沒有了啦，不要來跟我玩這一套好不
    好，我看太多了....我跟你講，我沒有問的我不會強迫你，
    啊我問到的，你在那裡噎噎嗚嗚，我就很討厭」等語（見原
    審卷第156頁背面勘驗內容）。其態度雖非懇切，仍非屬脅
    迫或其他足以抑制證人吳連合意思自由之不正訊問方法，辯
    護人以此為由認為此等訊問為「遣詞用句過於強烈之不正訊
    問」，而主張證人吳連合於偵查中之陳述並無證據能力（見
    本院卷第57、61頁），並無可取。再證人吳連合、蘇秋弘及
    鄭六坤於檢察官偵訊時之錄音光碟，分經原審及本院受命
    法官勘驗，其等當次偵訊所證述內容，若與筆錄之記載不符
    ，自以法院之勘驗內容為準，附此敘明。
  (三)又所謂被告以外之人於審判外之陳述，係指被告以外之人就
    其曾經參與或見聞之事實，事後追憶並於審判外為陳述者而
    言。如被告以外之人係被告犯罪之共同正犯、共犯、相對人
    、被害人或其他關係人，而於被告實行犯罪行為時與被告為
    言詞或書面對談，且其對話之本身即係構成被告犯罪行為之
    部分內容者，因非屬其事後就曾經與聞之事實所為之追憶，
    自與審判外之陳述有間，二者不容混淆。再國家基於犯罪偵
    查之目的，對被告或犯罪嫌疑人進行通訊監察，乃係以監控
    與過濾受監察人通訊內容之方式，蒐集對其有關之紀錄，並
    將該紀錄予以查扣，作為認定犯罪與否之證據，屬於刑事訴
    訟上強制處分之一種，而監聽係通訊保障及監察法第13條第
    1 項所定通訊監察方法之一，司法警察機關依法定程序執行
    監聽取得之錄音，係以錄音設備之機械作用，真實保存當時
    通訊之內容，如通訊一方為受監察人，司法警察在監聽中蒐
    集所得之通訊者對話，若其通話本身即係被告進行犯罪中構
    成犯罪事實之部分內容，則依前開說明，與所謂「審判外之
    陳述」無涉，應不受傳聞法則之規範，當然具有證據能力（
    最高法院97年度臺上字第5940號判決意旨參照）。本件下列
    所引用關於門號0000000000號行動電話之監聽錄音，為經臺
    灣雲林地方法院所屬法官於97年11月4日核發通訊監察書，
    並陸續核准繼續監察，有詳載案由、監察電話及時間之通訊
    監察書、電話附表等在卷可參（見偵卷第118至124頁），其
    監聽錄音之蒐證程序合法，具有證據能力。
  (四)至其餘後述所引用之其他證據，被告及其辯護人對證據能力
    均表示同意採為證據之意思（見本院卷第57頁），該等證據
    之作成或取得之狀況，並無非法或不當取證之情事，且亦無
    顯不可信之情況，復經本院於審判期日就上開證據依法進行
    調查、辯論，自均具有證據能力。
二、訊據被告蘇燈照就於附表編號七所示時地，無償轉讓海洛因
    予蘇秋弘之事實，於本院審理時坦承不諱（見本院卷第266
    頁背面、第298頁）。並供承其為門號0000000000號行動電
    話之使用人，於附表編號一至七所示時間，分別以上述行動
    電話門號與吳連合、蘇秋弘、鄭六坤等人通話之事實，惟矢
    口否認有販賣毒品海洛因之犯行，辯稱：我與吳連合、蘇秋
    弘、鄭六坤是合資向藥頭（即毒品出售者）謝永三及吳明百
    購買，不是我賣給他們云云。辯護意旨則以：(1)依被告與證
    人吳連合、蘇秋弘及鄭六坤等人之監聽譯文內容，多次提及
    「湊一湊」、「剩下我來湊」、「一人一半」、「公家」等
    內容。且該等被告於原審亦均證述其等係與被告「公家」合
    購海洛因等語，足見被告確係與該等證人合資購買海洛因無
    訛。(2)依法院勘驗證人鄭六坤於偵查中之供述，該證人於偵
    查中提及98年3月28日當日（按即附表編號六所示日期）「
    沒有拿到東西的樣子」，應可確定被告未於當日販賣海洛因
    予鄭六坤。(3)經法院勘驗證人蘇秋弘於偵查中之證言，該證
    人就98年3月2日當日之情形（即附表編號三所示日期），先
    證稱「那天沒有啦」，後又改稱「沒有是他請我的」，而見
    反覆，自不能單憑證人蘇秋弘一人說詞即認被告有出售海洛
    因之情事。(4)觀諸被告與藥頭謝永三之監聽譯文，可知被告
    曾先後於98年3月25、26及28日（即附表編號四、五、六所
    示日期）向謝永三購買毒品。被告並於電話中提及「我叫朋
    友跟我載」、「你當作車子人家閒閒在等我們」、「不然你
    來我朋友這裡坐」等話語，且謝永三被訴販賣海洛因之刑事
    判決中，亦認定謝永三於上述三日確有販賣海洛因予被告，
    足徵被告本身並無海洛因之存貨可供販賣，其確係與證人吳
    連合、蘇秋弘、鄭六坤等人合資而向謝永三購買毒品云云。
三、經查（關於販賣毒品海洛因部分）：
  (一)販賣毒品海洛因予吳連合部分：
    1.證人吳連合於偵查中證稱：98年2月20日（按即附表編號
      一之日期）18時34分、18時56分、19時13分這幾通電話，
      是跟被告通話要買海洛因，當天有買到，在東庄那裡的便
      利商店買到的，我總共跟被告買過二次，一次1,000元，
      一次1,300元，這次我是花1,300元，錢給他，他又去買，
      我在便利商店那邊等了差不多半小時，拿到一包。98年2
      月25日（按即附表編號二之日期）這二通譯文也是與被告
      通話，在講海洛因，這次買1,000元，在溝皂的斜路那裡
      拿到的等語（吳連合偵訊筆錄勘驗內容見原審卷第184至
      187頁）。證人吳連合經檢察官朗讀其與被告間之通訊監
      察譯文後，就附表編號一、二所載時地，曾二度向被告購
      得毒品海洛因之交易情形證述甚明。
    2.經臺灣雲林地方法院法官核發通訊監察書對被告所使用門
      號0000000000號行動電話進行監聽、錄音，並經原審於99
      年3月31日勘驗監聽錄音光碟（見原審卷第181頁反面至第
      183頁），被告曾於附表編號一、二所載時間，以其所使
      用上開門號行動電話與吳連合所使用之門號0000000000號
      行動電話聯絡，二人通話時間及對話內容如下：
      98年2 月20日18時34分26秒
        吳連合（代號Ｂ）：喂。
        被  告（代號Ａ）：螺茂（音譯）。
        吳連合：嗯。
        被  告：有個朋友剛好這時打給我。
        吳連合：嗯。
        被  告：講很好啦，要多拿一點看要不要？
        吳連合：就這樣而已啊，沒錢。
        被  告：嗯？
        吳連合：就沒有錢啊。
        被  告：如果要的話、他算是在民雄那邊寄的，他的東
                西很好，我跟你說真的。
        吳連合：就是沒有才慘啊，有的話就用怎會有差。
        被  告：我在問看你那裡有多少。
        吳連合：剩5 元而已。
        被  告：這樣喔。
        吳連合：或許沒有。
        被  告：不然多少，先湊一下，我們湊一湊一起跟他拿
                。
        吳連合：沒有辦法湊啦，可以湊的話我湊完了。
        被  告：這樣喔。
        吳連合：這你也知道啊。
        被  告：我問阿福看他可以借多少。
        吳連合：好啦，你向他問問看。
        ～～～～～～～～～～～～～
      ◎98年2 月20日18時56分44秒
        （前面略）
        被  告：你說你有辦法湊多少？
        吳連合：沒有。
        被  告：嗯？
        吳連合：就是沒有。
        被  告：都沒有？
        吳連合：我剩1 千元、剩1 千3 百元。
        被  告：多少？
        吳連合：1 千3 百元。
        被  告：好啦。
        吳連合：嗯。
        被  告：剩下我來湊，你騎車過來阿福這裡。
        ～～～～～～～～～～～～～
      ◎98年2 月20日19時13分01秒
        被  告：喂。
        吳連合：我怎麼沒有看到你。
        被  告：我在元長才要出發而已。
        吳連合：那我跟你講不要在那。
        被  告：不然我跟你講，你在那、你在東庄，好嗎？
        吳連合：好、在東庄。
        被  告：好。
        吳連合：東庄超市也比較不好。
        被  告：那沒關係啦。
        吳連合：你從元長來嗎？
        被  告：嗯。
        吳連合：我慢慢騎來啦。
        被  告：好。
        ～～～～～～～～～～～～～
      98年2 月25日11時22分35秒
        被  告：喂。
        吳連合：怎麼樣。
        被  告：你那裡有1 張是嗎？
        吳連合：嗯啦。
        被  告：沒辦法多一點喔？
        吳連合：幾百元而已，怎麼樣？
        被  告：說最少要2 才要。
        吳連合：ㄏ阿？
        被  告：不然那個東西是可以啦。
        吳連合：可以的話你如果，好啦、沒關係啦，我跟朋友
                相添啦。
        被  告：好啦、不然你先向他週轉一下，阿你再騎過來
                西庄廟那裡好嗎？
        吳連合：不可以在那裡，那裡的人我全認識，我就騎溝
                皂那條路直直進去，這樣比較好。
        被  告：不可以直直進去，就沒有往那裡去啊。
        吳連合：ㄏ阿？
        被  告：沒有往那裡去，不然你轉過西庄這一條斜斜要
                通往溝皂那裡。
        （後面略）
        ～～～～～～～～～～～～～
      ◎98年2 月25日11時25分56秒
        被  告：喂。
        吳連合：你那針筒順便給我用1 個來，好嗎？
        被  告：針筒喔？
        吳連合：ㄏ啦，筆啦。
        被  告：你沒有喔？
        吳連合：我沒有啦，拜託一下啦。
        被  告：不然我幫你問問看有沒有。
        吳連合：好啦，舊的也好啦，哦。
        被  告：舊的不好啦，舊的。
        吳連合：不要緊啦。
        被  告：你有2 張喔。
        ～～～～～～～～～～～～～
      前揭監聽錄音內容均係被告與證人吳連合之對話，業據被
      告供承在卷（見原審卷第20頁背面、本院卷第57頁背面）
      ，此部分與吳連合於偵查中之證述相同。而由上開通話內
      容可知，證人吳連合確有以門號0000000000號行動電話與
      被告所使用之0000000000號行動電話聯絡，於98年2月20
      日約定購買1,300元，交易地點電話中雖稱「東庄超市」
      ，但經檢察官於原審交互詰問向其確認是何種超市，吳連
      合已解釋係24小時的便利商店（見原審卷第185頁），且
      觀吳連合於原審審理時或稱「東庄的7-11」或稱「東庄的
      超市」（原審卷第84頁反面、第85頁），堪認當時電話中
      指的就是東庄的便利商店；98年2月25日之通話內容，吳
      連合一開始向被告表示其有「一張」，於被告表示「至少
      要二才要」時，始決定「跟朋友相添」，是其本身向被告
      購買海洛因之金額應為1,000元，交易地點則顯示為溝皂
      里某處之道路，是吳連合於偵查中所稱二次向被告購買毒
      品海洛因之金額、地點，與上開通話內容相符，應堪採信
      。
    3.證人吳連合於原審審理時雖稱：我沒有跟檢察官講兩次都
      是向被告買的，之前作筆錄時我毒癮發作，頭暈暈的，說
      過的話也忘記了，我說我沒有跟他買，警察叫我配合，要
      我這樣講云云（見原審卷第86至87頁、第180頁）。然經
      原審勘驗吳連合於偵查中受訊問之錄音光碟（見原審卷第
      184至187頁勘驗筆錄），可知吳連合確曾證稱向被告買過
      一次1,000元、一次1,300元等語，至其購買之物品由該次
      訊問之前後文可知，指的就是毒品海洛因。且當時筆錄製
      作係採一問一答之方式，吳連合於訊問過程中，均能針對
      檢察官所提問題具體回答，顯見其精神狀況正常，並未因
      毒癮發作或頭暈影響其作答。證人即承辦警員張乃仁於原
      審審理中到庭作證，復否認有要求吳連合為特定供述之情
      事（見原審卷第166、180頁），吳連合嗣後亦供承：警察
      不是叫我什麼都說怎麼樣，我沒有說他逼我怎麼樣，他是
      說筆錄快點作一作，可以趕快回家等語（見原審卷第180
      頁）。是證人吳連合於原審審理時所稱：警察要伊配合、
      作筆錄時毒癮發作、頭暈等，均不足採信。
    4.被告與辯護人雖均主張：被告是與吳連合一起去跟別人買
      ；及吳連合於原審審理時改稱：我沒有跟被告買毒品，都
      是「公家」（筆錄載為「公加」，以下均稱公家）買來吃
      的，在東庄便利商店那次他問我身上有多少錢，我只有
      1,200元，他叫我把錢拿出來，要「公家」買來施用，我
      說好，他叫我在旁邊，後來他就拿過來，我們就一起在旁
      邊吸食，當時錢一人出一半，還有一次在北港路邊，他邀
      我一人出1,000元去買，後來他叫我在路邊等他拿回來，
      他就倒一半到他的香菸裡面，剩下的放在塑膠袋給我，我
      們買完海洛因之後，都是一起吸食，北港路那次，是在那
      裡遇到，他叫我在路邊等，他要去拿，後來我在路邊等，
      他就回來了云云（原審卷第84至88頁）。然而：
      證人吳連合於原審審理時稱其在東庄超市出「1,200元
        」，與其偵查中之證述及監聽錄音所提到的金額1,300
        元不符，亦與被告於原審所稱向吳連合拿到1,300元之
        情形不同（見原審卷第95頁）。
      依被告與吳連合於98年2月20日21時11分56秒之監聽錄
        音內容（見原審卷第182頁背面勘驗筆錄），被告詢問
        吳連合「講真的剛才那個可以嗎」，可見兩人並未一起
        施用，否則於施用完畢後，被告即可當場詢問吳連合，
        何需於事後再打電話詢問，是吳連合所稱兩人買完海洛
        因後，都是一起吸食云云，顯非事實。
      證人吳連合於偵查中經檢察官告以98年2月20日之通訊
        監察譯文後，明確表示「就是要買海洛因」的意思，於
        檢察官詢問「是直接要買海洛因？」，吳連合答稱「嗯
        」，並在訊問過程中陳稱：有跟被告買過一次1,000元
        、一次1,300元等語，於檢察官向其確認「這樣算他幫
        你買，還是你向他買？這到底怎麼算？」時，仍稱「我
        有跟他買過兩次」，檢察官再次詢問「這樣算你跟他買
        嗎？」，吳連合仍為肯定之回答（吳連合偵訊筆錄勘驗
        內容見原審卷第184至187頁），而明確證述並非合資購
        買而為買賣一節甚為明確。且被告與吳連合上開98年2
        月20日之通話內容，雖有提到「湊錢」一事，及證人吳
        連合於偵查中就此次電話聯絡，證稱：被告說要拿去買
        ，看我有沒有錢....我錢給被告，他又去拿等語（見原
        審卷第184頁背面、第185頁），然由其二人前揭98年2
        月20日之對話內容觀之，吳連合向被告表示僅有1,300
        元，被告雖表示「剩下我來湊」，但吳連合並未進一步
        詢問被告總共要買多少，因此看不出吳連合有與被告合
        資購買毒品之意思。況且毒品價值不斐，重量些微差距
        價格即有不同，被告與吳連合竟未談及如何合資購買、
        各出資若干、如何分配毒品等重要事項，強稱「合資購
        買」，核與事理有違。又其二人於98年2月25日11時22
        分35秒之通話內容中，被告詢問吳連合除了「一張」有
        沒有辦法再多一點，並告訴吳連合「說最少要二才要」
        ，此時吳連合亦未表示要與被告共同出資，反而是說「
        我跟朋友相添啦」，被告亦要吳連合「先向他週轉一下
        」，並未要求兩人合資，顯然吳連合沒有與被告共同出
        資一起向他人買毒品之情形，吳連合於審理時所稱：北
        港路邊那次，他邀我一人出1,000元去買云云，及被告
        、辯護人所辯上情，均難認可採。
      證人吳連合因本案於原審翻稱：我並未向蘇燈照購買毒
        品，我是與他「公家」合買云云，經臺灣雲林地方法院
        檢察署檢察官認吳連合涉有偽證犯行，並以99年度偵字
        第1926號提起公訴，吳連合嗣於該偽證案件之上訴審即
        本院99年度上訴字第933號案件審理中，承認有檢察官
        起訴之偽證行為，此經本院調卷查證明確，並有上開偽
        證案件二審影印卷存卷可參，益徵證人吳連合於本件原
        審所證「公家合購海洛因」云云非屬實情。
  (二)販賣毒品海洛因予蘇秋弘部分：
    1.證人蘇秋弘於偵查中證稱：我有施用過海洛因，施用的海
      洛因是向綽號「大目仔」的被告買的，我是用0000000000
      號電話打被告的0000000000號電話向被告買毒品。98年3
      月2日（即附表編號三所示日期）17時19分、29分、40分
      這幾通電話，是我與被告通話要向他買海洛因，這一次我
      向他買1,000元的海洛因，是在西庄廟交易，是被告本人
      送過來，我騎機車過去拿的，我們一手交錢一手交毒品，
      這次我以1,000元買到一小包的海洛因。3月2日電話中他
      說「一千要跟我公家」是他叫我多湊一點錢，去向他買海
      洛因，但我身上只有1,000元，給被告1,000元，他當場就
      給我海洛因等語（見偵卷第71至73頁），就附表編號三所
      示時、地，如何向被告購買毒品海洛因之交易情形證述甚
      為詳盡。
    2.經原審勘驗門號0000000000號行動電話之通訊監察錄音光
      碟，被告曾於98年3月2日以上開門號行動電話與蘇秋弘所
      使用之門號0000000000號行動電話聯絡（見原審卷第175
      至176頁），二人通話之時間及內容如下：
      ◎98年3 月2 日17時19分49秒
        被  告（代號Ａ）：喂。
        蘇秋弘（代號Ｂ）：喂、老大。
        被  告：怎麼了？
        蘇秋弘：你、有嗎？
        被  告：嗯？
        蘇秋弘：你那裡有嗎？
        被  告：有，拿錢要去跟人拿。
        蘇秋弘：ㄏ阿？
        被  告：有，怎麼了？
        蘇秋弘：給我1 千好嗎？
        被  告：等一下、你都不要去幫忙拼一下錢。
        蘇秋弘：跟你講，就沒辦法拼啦，有辦法拼，我怎麼會
                跟你要求。
        被  告：你都講沒辦法拼，沒地方拼要怎麼辦。這錢晚
                上要給人的，真的啦。去跟人借的。
        蘇秋弘：我明天，先去跟人借看看有沒有1 千元，不然
                那有辦法。
        被  告：好阿，借阿。
        蘇秋弘：明天呢。
        被  告：又明天，晚上啦，你先來拿，晚上去籌一下，
                喔，等一下我到了打給你啦。
        蘇秋弘：好啦好。
        ～～～～～～～～～～～～～
      ◎98年3 月2 日17時29分09秒
        蘇秋弘：我籌有1 千囉啦，現在1 千馬上有嗎？
        被  告：有啊。
        蘇秋弘：有喔。
        被  告：你如果有錢就隨有，你在那裡
        蘇秋弘：我在家，我馬上下去。
        被  告：無，我沒在那裡
        蘇秋弘：不然呢？
        被  告：龍岩、西庄這裡、西庄有沒有、西庄廟。
        蘇秋弘：西庄廟。
        被  告：你到西庄廟，打給我。
        蘇秋弘：喔好啦好，1 。
        被  告：嗯？
        蘇秋弘：講1 那。
        被  告：好好。
        蘇秋弘：阿多拿一點啦
        被  告：..（聽不清楚）怎麼要一人一半，你就拿去，
                我自己想辦法就好，什麼一人一半，不用啦，
                好啦。
        蘇秋弘：好啦。
        ～～～～～～～～～～～～～
      ◎98年3 月2 日17時40分40秒
        被  告：喂。
        蘇秋弘：喂，你說西庄那一個廟？
        被  告：你到那裡、你到那裡？
        蘇秋弘：我到龍岩厝這裡了。
        被  告：對，我跟你講，往龍岩厝這條，你摩托車直直
                騎到學校，騎到一座橋停下，停在橋上就有看
                到我。
        蘇秋弘：你講龍岩厝這條？
        被  告：學校再過來，就有一座橋，你看到一個橋就停
                在橋上就好啦。
        蘇秋弘：要往海口寮那條？
        被  告：對啦、要往海口寮這條，你停在橋上就好了。
        蘇秋弘：橋上？
        被  告：停橋上就好啦。
        蘇秋弘：喔、好啦。
        被  告：借多少來？
        蘇秋弘：我現在馬上到、馬上到。
        被  告：講借多少錢來啦，我怎會不知道馬上到。
        蘇秋弘：1 千啦。
        被  告：什麼1 千而已？
        蘇秋弘：湊1 千而已，不然呢？
        被  告：這樣哦，1 千還要跟我公家，好啦好。
        蘇秋弘：好。
        ～～～～～～～～～～～～～
      上述監聽錄音內容均係被告與證人蘇秋弘之對話，業據被
      告供承在卷（見原審卷第20頁背面、本院卷第57頁背面）
      ，此部分與蘇秋弘偵查中之證述相同。而由上開通話內容
      可知，蘇秋弘確有以0000000000號行動電話與被告所使用
      之上開行動電話聯絡，二人於98年3月2日約定購買1,000
      元，經蘇秋弘向被告確認有毒品後，二人隨即相約在西庄
      廟交易，蘇秋弘於偵查中所稱向被告購買毒品海洛因之金
      額、地點、交易方式，核與上開通話內容相符，應堪採信
      。再參酌其二人於98年3月2日19時59分54秒之通話內容（
      見原審卷第176頁勘驗筆錄），被告說「要再拿喔？」，
      其用語為「再」即再一次之意，足認蘇秋弘先前確實有向
      被告購得毒品海洛因，亦可佐證蘇秋弘前揭偵查中之證述
      為可採。
    3.證人蘇秋弘於原審審理時雖稱：之前講跟被告買毒品，是
      警察叫我這樣講的，我那時候有吃安眠藥，作筆錄的時候
      頭暈暈的云云（原審卷第90頁、第93頁反面、第169 頁反
      面）。惟經原審傳喚承辦警員張乃仁到庭作證，已否認有
      要求蘇秋弘為特定供述之情事（原審卷第166頁），蘇秋
      弘亦自承：（警察有無強迫你要這樣講？）沒有、（你前
      次作證為何說是警察叫你這樣講的？）我不是那個意思等
      語（見原審卷第168頁背面、第169頁背面）。再參以證人
      蘇秋弘於98年5月18日偵查中之訊問筆錄，其於訊問過程
      中均能針對問題具體回答，甚至能就檢察官所提示98年3
      月2日17時19分、29分、40分及同日19時59分等不同時間
      之通訊監察譯文，分別答覆有無取得毒品海洛因，顯見其
      精神狀況正常，其所稱：警察叫我這樣講、吃安眠藥、頭
      暈暈云云，並無足採。
    4.被告與辯護人雖均主張：被告與蘇秋弘是一起去跟別人買
      毒品；蘇秋弘於原審審理時亦翻異前詞，改稱：98年3月2
      日的通訊監察譯文是我打電話給被告，問他有沒有錢，我
      要跟他借錢買毒品，這次借錢是要和被告一起買毒品，他
      跟誰買我不知道，1,000元是我向被告借的，我還給他的
      ，我有拿到和他借錢買的毒品，我和他一起去拿的，我們
      約在雲林縣元長鄉西庄廟前那裡，我給被告1,000元，前
      一天有跟他借1,000元，隔天我就還給他，我有出錢，被
      告也出1,000元，他買2,000元的毒品回來，電話中提到「
      公家」是一個人出1,000元，我不知道被告跟誰拿毒品，
      我的意思是我去借1,000元，我的部分是500元，被告也是
      500元，因為我不知道地方，所以我沒有跟被告一起去，
      買回來的那包我們有一起吸食，被告當天就給我500元，
      我是拿1,000元要公家買，我拿錢給他，他再去拿，我在
      那裡等他云云（原審卷第89至94頁）。然而：
      證人蘇秋弘於原審所述已與偵查中之陳述不符，且蘇秋
        弘於原審就其與被告合資購買毒品之總金額究為1,000
        元或2,000元及其有無與被告一起前往購買毒品等，前
        後供述矛盾，已難憑採。
      證人蘇秋弘電話中所提及「我籌有1,000囉」、「現在
        1,000馬上有嗎」，其語意係指自己已經有1,000元，並
        無向被告借錢或合資購買毒品之意，是其於原審審理時
        所述與監聽錄音之內容不符，難認可採。
      況證人蘇秋弘於偵查中已證稱：被告說「1,000要跟我
        公家」，是他叫我多湊一點錢，去向他買海洛因等語。
        經檢察官再向其確認「3月2日這一次是你向蘇燈照買呢
        ？還是你給他錢，他去向別人買毒品？還是你跟他一起
        出錢，他去向別人買毒品？」，證人蘇秋弘答稱：「是
        我給蘇燈照1,000元，他當場就給我海洛因」等語（見
        偵查卷第72頁），始終未提到有合資購買之情事。且由
        被告與蘇秋弘人於98年3月2日17時40分40秒之通話內容
        觀之，被告雖有提到「1,000還要跟我公家」一語，但
        此句話係被告自己講出，其與蘇秋弘於電話中並未談及
        合資購買毒品之細節，蘇秋弘也未詢問被告要一起買多
        少。復觀被告與蘇秋弘98年3月2日17時19分49秒之通話
        內容，蘇秋弘詢問被告「有嗎？」，被告回答「有」；
        於同日17時29分09秒之通話內容，蘇秋弘詢問「現在
        1,000馬上有嗎？」，被告回答「有啊」、「你如果有
        錢就隨有（台語，指馬上有的意思）」，均可見蘇秋弘
        係直接向被告表明要海洛因，被告即予應允，並表示可
        立即交貨甚明，蘇秋弘於偵查中也證稱是一手交錢一手
        交毒品，此種交付方式顯然是被告向上游買受後，再轉
        賣予蘇秋弘，與直接向被告購買無異，被告前開所辯，
        顯係避重就輕之詞，不足採信。
      證人蘇秋弘因本案於原審翻稱：我並未向蘇燈照購買毒
        品，我是與他「公家」合買云云，臺灣雲林地方法院檢
        察署檢察官認為蘇秋弘涉有偽證犯行並以99年度偵字第
        1926號提起公訴，蘇秋弘嗣於該偽證案件之上訴審即本
        院99年度上訴字第933號案件審理中，承認有檢察官起
        訴之偽證行為，此經本院調卷查證明確，並有上開偽證
        案件二審影印卷存卷可參，益徵證人蘇秋弘於本件原審
        所證「公家合購海洛因」云云與事實不符。
      依上說明，被告被訴於98年3月2日販賣海洛因予蘇秋弘
        部分，係依證人蘇秋弘之證詞佐以與證述內容相符之監
        聽錄音內容，經綜合判斷所獲之確切心證，非如辯護意
        旨所稱單憑證人蘇秋弘一人說詞即為被告有罪之判斷。
        雖經本院勘驗證人蘇秋弘於偵查中所證內容，證人蘇秋
        弘就當是被告是否販賣海洛因乙節，先後為「那天沒有
        啦」、「那次是拿錢去還他，他說有拿請我」及「有（
        販賣）」之陳述（見本院卷第165頁正反面準備程序筆
        錄勘驗內容）。然而此乃檢察官一再確認真相之追問過
        程，最後既經證人蘇秋弘肯認確有其情，並經該證人於
        筆錄上依法簽名確認無訛（見偵卷第72-73頁），自不
        得僅依此等證人作證過程中稍見閃躲猶豫情形，遽而排
        除其證言。從而辯護意旨認為證人蘇秋弘於偵查中之陳
        述存有反覆應不可信乙節，亦不足採。
    5.另證人蘇秋弘於98年5月18日接受警詢後，經警採集尿液
      送驗結果，雖均未檢出毒品反應（見原審卷第232-233頁
      蘇秋弘之真實姓名對照表及濫用藥物尿液檢驗報告），然
      因其採尿時間與附表三所示向被告購買毒品海洛因之時間
      相距已有相當時日，未於尿液中驗出含有毒品海洛因代謝
      物之嗎啡陽性反應，仍不足以作為對被告有利之認定，併
      此敘明。
  (三)販賣毒品海洛因予鄭六坤部分：
    1.證人鄭六坤於偵查中證稱：我承認向綽號「大目仔」的被
      告買過海洛因，我用門號0000000000號電話打他的電話買
      海洛因，每次跟被告買海洛因都是買1,000元。於98年3月
      26日（即附表編號五所示日期）9時41分、10時23分、25
      分這三通電話，是我跟被告通話，要向他買海洛因，這次
      有交易成功，交易地點在元長鄉中坑，以1,000元買到一
      小包海洛因，我開車過去跟他拿的，是他本人交一小包給
      我。98年3月25日（即附表編號四所示日期）17時29分、
      18時16分、24分、32分、34分這幾通話是我跟被告通話，
      這天6點多有在被告的父親家拿到海洛因，也是以1,000元
      買到一小包，被告的父親家是在元長鄉，就是被告的老家
      。98年3月28日（即附表編號六所示日期）11時20分、30
      分這二通電話，我說我沒有錢，被告說要讓我欠，這次有
      拿到海洛因，交易地點在元長的公墓旁邊，這次我沒有給
      他錢，欠他1,000元，後來有還清了等語（見偵卷第54至
      56頁），均已明確證述於附表編號四、五、六所示時、地
      ，打電話與被告聯絡後，三度向被告購得毒品海洛因之交
      易情形。
    2.經原審勘驗被告0000000000號行動電話之監聽錄音光碟，
      被告曾於附表編號四、五、六所示時間，與鄭六坤所持用
      之門號0000000000號行動電話聯絡（原審卷第171至174頁
      ），二人通話之時間及內容如下：
      98年3 月25日17時29分57秒
        鄭六坤（代號Ｂ）：喂。
        被  告（代號Ａ）：喂。
        鄭六坤：這樣有嗎？
        被  告：你要嗎？
        鄭六坤：對啦。
        被  告：你要多少？
        鄭六坤：就一樣。
        被  告：我跟朋友撥看看，如果有我馬上打給你。
        鄭六坤：沒有啦，我是說你如果沒有地方拿，我朋友那
                裡應該有，但是那比較多。
        被  告：他的不知道好還是壞的。
        鄭六坤：應該是不錯。
        被  告：我馬上回去，回去到你村庄，打給你見面在講
                好嗎。
        鄭六坤：好阿，差不多、多久？
        ～～～～～～～～～～～～～
      ◎98年3 月25日18時16分23秒
        被  告：喂，你要嗎？
        鄭六坤：不一定，怎麼了？
        被  告：不是阿，你要，我朋友剛好有來。
        鄭六坤：ㄏ阿？
        被  告：我朋友剛好有來，你如果要，我多拿起來給你
                。
        鄭六坤：我聽沒有。
        被  告：說你如果有要拿，我來錢跟他拿就好。
        鄭六坤：喔，好啦。
        被  告：好，你人在那裡？
        鄭六坤：家裡。
        被  告：在你家。
        鄭六坤：嗯。
        被  告：我馬上打給你。
        鄭六坤：好。
        ～～～～～～～～～～～～～
      ◎98年3月25日18時24分27秒
        被  告：喂
        鄭六坤：怎麼了？
        被  告：不然你過來元長這裡。
        鄭六坤：ㄏ阿？
        被  告：過來元長這裡。
        鄭六坤：你後面。
        被  告：對，我老爸這裡。
        鄭六坤：馬上到喔。
        被  告：載我。
        鄭六坤：要去別的地方我不要。
        ～～～～～～～～～～～～～
      ◎98年3月25日18時32分12秒
        被  告：喂。
        鄭六坤：到了、到了。
        被  告：好。
        ～～～～～～～～～～～～～
      ◎98年3月25日18時34分00秒
        鄭六坤：喂。
        被  告：你在前面這裡，你怎麼停在那。
        鄭六坤：喔、哭夭，我怎麼知道。
        ～～～～～～～～～～～～～
      98年3月26日09時41分04秒
        （前面略）
        鄭六坤：有嗎？
        被  告：潭前啦，中坑再過來，潭前你知道嗎？
        鄭六坤：我知道啦。
        被  告：有阿，怎麼沒有。
        鄭六坤：昨天那個怎麼那麼壞。
        被  告：會嗎、昨天那個跟人家撥的。
        鄭六坤：喔，昨天那差太多啦，瘋子。
        被  告：昨天，那個臨時在那裡，跟那個撥的，你沒聽
                嗎，你就剛好要，潭前我跟你講中坑，中坑你
                知道嗎？
        （中間略）
        鄭六坤：好，你不要用太壞的，真的昨天那。
        被  告：不會啦，我知道。
        鄭六坤：好像假的，幹你娘。
        被  告：好。
        ～～～～～～～～～～～～～
      ◎98年3 月26日10時23分28秒
        鄭六坤：喂。
        被  告：你在北港橋開到現在還沒到喔？
        鄭六坤：在元長國中這裡。
        被  告：元長國中喔。
        鄭六坤：ㄏ啦。
        被  告：元長國中到這裡很短啦。
        鄭六坤：ㄏ啦、喔。
        被  告：好啦，開快一點。
        鄭六坤：好。
        ～～～～～～～～～～～～～
      ◎98年3月26日10時25分22秒
        被  告：喂。
        鄭六坤：到這個轉彎了。
        被  告：轉彎，你看到花圈就停下來。
        鄭六坤：喔好啦，我看到花圈了。
        ～～～～～～～～～～～～～
      98年3月28日11時20分02秒
        （前面略）
        被  告：沒有要再拿嗎？
        鄭六坤：ㄏ阿？
        被  告：沒有要再拿嗎？
        鄭六坤：沒錢，要怎麼拿。
        被  告：嗯，沒有就一直欠下去，不然要怎樣。
        鄭六坤：ㄏ阿？
        被  告：嗯？
        鄭六坤：好，不然再拿一個來。
        被  告：怎麼了？
        鄭六坤：好阿。
        被  告：你要過來拿再打給我。
        鄭六坤：現在嗎？
        被  告：說你要再打給我。
        鄭六坤：我現在要過去拿。
        被  告：嗯？
        鄭六坤：現在有嗎？
        被  告：現在有阿。
        鄭六坤：好我現在過去。
        被  告：你來順便幫我載一下。
        ～～～～～～～～～～～～～
      ◎98年3 月28日11時30分29秒
        鄭六坤：喂。
        被  告：喂。
        鄭六坤：到了到了。
        被  告：喔。
        ～～～～～～～～～～～～～
      上述監聽錄音內容均係被告與鄭六坤之對話，業據被告供
      承在卷（見原審卷第20頁背面、本院卷第57頁背面），此
      部分與證人鄭六坤於偵查中之證述相同。而由上開通話內
      容可知，鄭六坤確實有以門號0000000000號行動電話與被
      告所使用之上開門號行動電話聯絡，二人於98年3月25日
      約定購買「一樣」數量之物，交易地點在元長鄉被告父親
      住處；依98年3月26日之通話內容，鄭六坤詢問被告「有
      嗎？」，經被告確認有之後，二人即約在中坑某處交易；
      而98年3月28日之通話內容，被告詢問鄭六坤是否要再拿
      ，鄭六坤表示沒有錢，經被告同意款項暫時賒欠，鄭六坤
      始向被告表示再拿「一個」，於確定被告有貨之後，鄭六
      坤即前往約定地點，鄭六坤於偵查中所證述之交易情形，
      核與上開通話內容相符，應堪採信。
    3.被告與辯護人雖均稱：被告是與鄭六坤一起去跟別人買；
      鄭六坤於原審審理時亦證稱：98年3月25日我要請他拿，
      我拿1,000元給他，那次有沒有拿到我忘記了，我都是拿
      錢給他，然後由他去買，我都是拿1,000元給他，他說我
      們「公家」去拿，我是經過被告向上游買毒品，錢拿給被
      告之後，還要再等被告去拿毒品回來，我是跟他拿的，不
      是跟他買的云云（見原審卷第101至105頁、第168頁反面
      ）。然由：
      被告與鄭六坤二人於98年3月26日09時41分04秒之通話
        內容可看出，鄭六坤向被告埋怨「昨天那個怎麼那麼壞
        」，顯見鄭六坤於98年3月25日確實有向被告取得毒品
        海洛因。證人鄭六坤於原審所證：有沒有拿到忘記了云
        云及被告於警詢、審理時所辯：3月25日這次沒有買到
        毒品，後來1,000元還給鄭六坤云云，均無足採。
      由被告與鄭六坤二人於98年3月25日18時16分23秒之通
        話內容觀之，被告向鄭六坤表示「你如果要，我多拿起
        來給你」，可見被告是先向他人取得毒品，而非鄭六坤
        錢拿給被告後，再由被告去向他人購買；於同年3月26
        日及3月28日之通話內容，鄭六坤都是先向被告確定有
        貨後，二人才相約見面，足認於98年3月25日、26日及
        28日，鄭六坤與被告相約見面時，鄭六坤即可向被告取
        得毒品海洛因，並無錢先給被告，還要再等被告去拿毒
        品之情形，此與合資購買需收足合資金錢再聯絡賣主，
        或赴他處向賣主購買海洛因，才予分配交付海洛因予合
        資者之情形大不相同。
      鄭六坤於原審審理時所稱：我不知道被告出多少錢，被
        告沒有講說他要出多少錢，他拿多少我也不知道等語（
        見原審卷第103頁背面、第104頁背面），亦與一般人合
        資前會先講明合資之金額、數量等之常情不符。再鄭六
        坤曾於電話中向被告埋怨海洛因品質太差，已如前述，
        且其二人於98年4月21日12時09分18秒通話時，鄭六坤
        曾向被告提到「你跟他說看看，我是對你的，你對他阿
        」（見原審卷第174頁反面之勘驗筆錄），顯然鄭六坤
        主觀上亦認知到其本身與被告及被告之藥頭間之關係，
        是「鄭六坤針對被告、被告針對藥頭」等二段不同之買
        賣關係，被告與鄭六坤之間存有買賣交易關係甚明。
      參以證人鄭六坤因本案於原審改稱：我並未向蘇燈照購
        買毒品，我是與他「公家」合買云云，臺灣雲林地方法
        院檢察署檢察官因認鄭六坤涉有偽證犯行並以99年度偵
        字第1926號提起公訴，鄭六坤嗣於該偽證案件之上訴審
        即本院99年度訴字第933號案件審理中，承認有檢察官
        起訴之偽證犯行，此經本院調卷查證明確，並有上開偽
        證案件二審影印卷存卷可參，足證證人鄭六坤於本件原
        審所證與被告公家合購海洛因，及被告所辯與鄭六坤係
        一起向他人購買云云，均不足採信。
    4.本院依辯護人之聲請，勘驗證人鄭六坤於偵查之供述，該
      證人雖曾提及98年3月28日當日「沒有拿到東西的樣子」
      等語（見本院卷第163頁準備程序筆錄勘驗內容）。然而
      司法警察依法監聽被告持用之0000000000號行動電話過程
      中，在98年3月28日共監聽側錄得四通與證人鄭六坤之通
      話內容，時間分別為當日上午11時20分02秒、11時30 分
      29秒及晚間18時14分39秒、18時19分56秒（監聽譯文見警
      卷第46-47頁）。是以檢察官於偵查中，就98年3月28日當
      日之監聽結果訊問證人鄭六坤時，分別以「3月28號，11
      點多的時候，他打電話來...」及「「剛才是說3月28號的
      中午的時候。現在是3月28號晚上的時候，他又電話又來
      了....」之上、下午分別訊問證人鄭六坤（見本院卷第16
      1頁背面及162頁背面同上勘驗內容）。而證人鄭六坤就「
      98年3月28日11點多」之通話，係陳述「有（海洛因）」
      （見同卷第162頁正面）。至於辯護意旨提及之「沒有拿
      到東西的樣子」，則係陳述檢察官關於「98年3月28日晚
      上」之二次通話之訊問內容（見同上卷第163頁正面勘驗
      內容）。本件檢察官並未起訴被告於98年3月28日18時14
      分39秒及18時19分56秒與證人鄭六坤通話後，販賣海洛因
      予鄭六坤之事實，證人鄭六坤就該次通話所為之「沒有拿
      到東西」之陳述，自無從據為被告於98年3月28日上午11
      時20分02秒及11時30分29秒與鄭六坤通話後販賣行為之有
      利認定。辯護人指鹿為馬執此為辯，核無足取。
    5.本院依辯護人之聲請，函調臺灣雲林地方法院99年度訴字
      第325號被告謝永三、吳明百販賣毒品案卷，該案警卷（
      虎尾分局0000000000號卷，下稱謝永三、吳明百案警卷）
      中存有本案被告分別向謝永三及吳明百等人洽購海洛因之
      通話內容，可悉被告先後於本判決附表四、五、六所示日
      期即98年3月25、26及28日以電話向謝永三、吳明百洽購
      海洛因，辯護意旨並據以主張被告係與證人鄭六坤等合資
      而向謝永三、吳明百購買海洛因云云。惟查：
      關於98年3月25日部分：
        被告於謝永三、吳明百販賣毒品案警詢中，係陳稱伊與
        吳明百於當日16時56分11秒及17時19分18秒通話之後，
        並未交易成功，而由吳明百免費提供摻有海洛因之香菸
        一支等語（見謝永三、吳明百案警卷第32-33頁）。自
        難以該次未完成毒品買賣之過程，資為被告與鄭六坤合
        資向謝永三或吳明百洽購海洛因之依據。
      關於98年3月26日部分：
        依本件被告與鄭六坤於98年3月26日通話之監聽譯文所
        示，被告與鄭六坤係自當日上午9時41分04秒開始聯絡
        ，並於上午10時25分22秒最後一次通話後未久完成交易
        。而被告則係則同日上午9時51分14秒第一次與吳明百
        通話後，再於下午13時47分20秒續與謝永三商談海洛因
        買賣之事，歷經多次通話後，而於同日夜間20時32分31
        秒最後一次通話後未久完成交易，有被告於謝永三、吳
        明百販賣毒品案警詢筆錄在卷可查（包括監聽譯文，見
        謝永三、吳明百案警卷第25、37-41頁）。顯見被告係
        於出售海洛因予鄭六坤之後，再向謝永三購買海洛因，
        如此自難認為被告與鄭六坤合資而向謝永三或吳明百購
        買毒品之事實。
      關於98年3月28日部分：
        依本件被告與鄭六坤於98年3月28日通話之監聽譯文所
        示，被告與鄭六坤係自當日上午11時20分02秒開始聯絡
        ，並於上午11時30分29秒最後一次通話後未久完成交易
        。而被告則係則同日下午17時20分07秒第一次與謝永三
        商談海洛因買賣之事，歷經多次通話後，而於同日下午
        18時30分07秒最後一次通話後未久完成交易，有被告於
        謝永三、吳明百販賣毒品案警詢筆錄在卷可查（包括監
        聽譯文，見謝永三、吳明百案警卷第42-46頁）。可知
        被告係於出售海洛因予鄭六坤之後，再向謝永三購買海
        洛因，同難據此認為被告與鄭六坤合資而向謝永三購買
        毒品之事實。
      據此，辯護人以上述謝永三、吳明百販賣毒品案中，被
        告與謝永三、吳明百關於買賣海洛因之監聽譯文，據以
        主張被告所辯合資購毒之事實，亦無可採。
    6.又證人鄭六坤於同年5月14日製作警詢筆錄後，經警採集
      尿液送驗結果，雖均未檢出毒品反應（見原審卷第234-23
      5頁鄭六坤之真實姓名對照表及濫用藥物尿液檢驗報告）
      ，然因其採尿時間與附表編號四至六所示向被告購買毒品
      海洛因之時間相距已有相當時日，未於尿液中驗出含有毒
      品海洛因代謝物之嗎啡陽性反應，同不足以作為對被告有
      利之認定，亦併敘明。
  (四)按海洛因係毒品危害防制條例第2條第2項第1款所定之第1級
    毒品，物稀價昂，其持有販賣者，政府查緝甚嚴，苟非有利
    可圖，當不願甘冒法律制裁之風險，而予販賣；又按販賣毒
    品乃違法行為，非可公然為之，亦無公定價格，容易分裝並
    增減份量，而每次買賣之價量，輒因買賣雙方關係之深淺、
    資力、需求量及對行情之認知、來源是否充裕、查緝是否嚴
    緊、購買者被查獲時供出購買對象之風險評估等因素，而異
    其標準，非可一概而論，而販賣毒品之利得，除被告坦承犯
    行或價量俱臻明確外，委難察得實情，販賣之人從價差或量
    差中牟利之方式雖異，其意圖營利之販賣行為則同一，職是
    之故，即使未經查得實際販賣之利得，但除非別有事證，足
    認係按同一價量委買或轉售，確未牟利外，尚難執此遽認非
    法販賣之證據有所未足，而諉無營利之意思，或阻卻販賣犯
    行之追訴（最高法院87年度臺上字第3164號判決參照）。以
    本件而論，雖無法得知被告販賣毒品海洛因可得之利潤，然
    被告既係販賣毒品之人，其取得毒品之成本需費不貲，且被
    告與吳連合、蘇秋弘、鄭六坤之間並無特殊關係或特別深厚
    之交情，自無平價轉讓毒品自負風險之理，足徵被告等有販
    賣海洛因藉以營利之意圖甚明。惟依卷存證據資料，雖無從
    遽認被告購入海洛因之際即具有營利之意圖，故自應為被告
    有利之認定，即被告用以販賣之毒品海洛因，均非被告以營
    利為目的而購入。綜上事證，被告基於營利之意圖，而於附
    表編號一至六所示時地販賣第一級毒品海洛因予吳連合、蘇
    秋弘、鄭六坤等人之事證已臻明確，洵堪認定。
四、次查（關於轉讓毒品海洛因部分）：
  (一)此部分事實，業據被告於本院審理時供承不諱（見本院卷第
    266頁背面、第298頁），核與證人蘇秋弘於偵查中所證：98
    年4月12日（即附表編號七所示日期）14時36分、15時54分
    、16時2分這三通電話，是我與被告通話，我要向他買海洛
    因，這次我有拿到海洛因，但是是他請我的，因為我沒有錢
    向他買，這次我是在元長鄉西庄廟還他500元，他請我夠施
    用一次的量等語相符（見偵卷第72頁）。而被告於附表編號
    七所示時間與蘇秋弘通話之監聽錄音內容，經原審勘驗結果
    ，被告與蘇秋弘確有以下之通話內容（原審卷第176頁反面
    至第177頁）：
    ◎98年4 月12日14時36分11秒
      被  告（代號Ａ）：喂。
      蘇秋弘（代號Ｂ）：你回來了嗎？
      被  告：在路上走了。
      蘇秋弘：走到那裡了？
      被  告：才要出發而已，我到了馬上打給你。
      蘇秋弘：ㄏ阿？
      被  告：到了馬上打給你。
      蘇秋弘：到了不就3 、4 點了？
      被  告：現在幾點？
      蘇秋弘：2 點半了，要3 點了。
      被  告：3 點多就到了，到了馬上打給你。
      蘇秋弘：好啦好。
      ～～～～～～～～～～～～～
    ◎98年4 月12日15時54分11秒
      被  告：喂。
      蘇秋弘：回來了沒。
      被  告：回來了，不然你來西庄廟這裡。
      蘇秋弘：好阿，我現在馬上過去。
      被  告：好。
      ～～～～～～～～～～～～～
    ◎98年4 月12日16時02分18秒
      被  告：喂。
      蘇秋弘：老大，我在廟了。
      被  告：你開進來一點，就會看到我。
      蘇秋弘：好。
      ～～～～～～～～～～～～～
    上述監聽錄音內容均係被告與蘇秋弘之對話，業據被告供承
    在卷（見原審卷第20頁背面、本院卷第57頁背面），此部分
    與蘇秋弘偵查中之證述相同。而由上開通話內容可知，蘇秋
    弘確有以門號0000000000號行動電話與被告所使用之上開門
    號行動電話聯絡，二人相約在西庄廟見面，此亦可佐證被告
    前揭自白與證人蘇秋弘所證情節。綜上各節，堪認被告此部
    分之自白及證人鄭六坤之證言均與事實相符，是被告於附表
    編號七所示時地無償轉讓海洛因予蘇秋弘之事證亦臻明確，
    而堪認定，應依法論科。
五、論罪科刑部分：
  (一)被告行為後，毒品危害防制條例第4條、第17條業經立法院
    三讀修正通過並經總統於98年5月20日公布，並於98年5月22
    日生效。修正前毒品危害防制條例第4條第1項之規定為：「
    製造、運輸、販賣第一級毒品者，處死刑或無期徒刑；處無
    期徒刑者，得併科新臺幣1千萬元以下罰金。」，修正後毒
    品危害防制條例第4條第1項則規定為：「製造、運輸、販賣
    第一級毒品者，處死刑或無期徒刑；處無期徒刑者，得併科
    新臺幣2千萬元以下罰金。」。該條例第17條原規定：犯第4
    條第1項至第4項、第5條第1項至第4項前段、第6條第1項至
    第4項、第7條第1項至第4項、第8條第1項至第4項、第10條
    或第11條第1項、第2項之罪，供出毒品來源，因而破獲者，
    得減輕其刑。改列第1項修正為：犯第4條至第8條、第10條
    或第11條之罪，供出毒品來源，因而查獲其他正犯或共犯者
    ，減輕或免除其刑。雖被告供出毒品來源因而查獲「上手」
    ，均得邀得上述寬典。但法律效果部分，修正前毒品危害防
    制條例第17條僅得減輕其刑，修正後毒品危害防制條例第17
    條第1項則規定減輕或免除其刑。就販賣第一級毒品部分，
    雖修正後毒品危害防制條例第4條第1項已提高法定刑之罰金
    刑部分，較重於修正前同條項之法定刑。但若被告已供出毒
    品來源而破獲上手，修正後之毒品危害防制條例第17條第1
    項最輕得以免除其刑。上述情形經綜合比較後並參酌法律整
    體適用（不得割裂適用）原則，本院認為以修正後之規定較
    有利於被告。是以被告所犯販賣及轉讓第一級毒品各罪，若
    有供出毒品來源因而破獲時，均應依刑法第2條第1項後段之
    規定，適用修正後（現行）毒品危害防制條例第4條第1項及
    第17條第1項等規定。
  (二)(甲)核被告就附表編號一至六所為六次販賣海洛因之犯行，均
    係犯修正後毒品危害防制條例第4條第1項之販賣第一級毒品
    罪。附表編號七所示轉讓海洛因之犯行，則係犯同條例第8
    條第1項之轉讓第一級毒品罪。被告於附表所示各次販賣及
    轉讓海洛因前持有海洛因之低度行為，分別為其後販賣與轉
    讓之高度行為所吸收，均不另論罪。(乙)被告所犯六次販賣第
    一級毒品及一次轉讓第一級毒品犯行，犯意各別，時間不同
    ，應分論併罰。(丙)被告有如事實欄一所載之前案科刑及執行
    紀錄，有臺灣高等法院被告前案紀錄表附卷可按，其受有期
    徒刑之執行完畢，五年以內故意再犯有期徒刑以上之罪，所
    犯上開各罪，均為累犯，除販賣第一級毒品罪之法定本刑為
    死刑、無期徒刑部分，依法均不得加重外，其餘部分均應各
    依刑法第47條第1項之規定，加重其刑。(丁)又被告之海洛因
    供應者係司法警察監聽被告持用之0000000000號行動電話後
    ，得悉被告向綽號「阿三」之人購買海洛因，經詢問被告始
    知謝永三及吳明百之真實姓名，在詢問被告之前，司法警察
    因謝永三及吳明百使用他人名義申請之行動電話門號與被告
    通訊，故尚不知其等之確切身分，故謝永三及吳明百販賣毒
    品案係經被告供出毒品來源，偵查機關始得以查獲吳明百、
    謝永三等販賣毒品之情事乙節，業經證人即雲林縣警察局虎
    尾分局偵查佐張乃仁到庭證述明確（見本院卷第267-268頁
    ），並有臺灣雲林地方法院檢察署99年4月22日雲檢家孝98
    偵2992字第11408號函附卷可佐（見原審卷第221頁）。故被
    告所犯附表編號一至七所示販賣及轉讓第一級毒品各罪，均
    應依修正後毒品危害防制條例第17條第1項之規定，減輕其
    刑。
六、原審認為被告犯附表所示各罪均事證明確，而予論罪科刑，
    固非無見。然原審疏未綜合比較修正前後之毒品危害防制條
    例第17條（第1項）等規定，致均適用修正前毒品危害防治
    條例第17條之規定予以減輕，則有未洽。被告上訴意旨否認
    全部犯行（嗣就轉讓部分為認罪之表示），雖無理由，但原
    判決就此部分既有前揭可議之處，仍屬無從維持，應由本院
    撤銷改判。又被告販賣毒品海洛因予吳連合、蘇秋弘、鄭六
    坤等人施用，固戕害其等身心，但吳連合、蘇秋弘、鄭六坤
    等，均係依憑其個人意志自願向被告購買毒品海洛因施用，
    且被告販賣海洛因予該三人之數量各僅一小包、金額分別為
    1,300元或1,000元不等，犯罪情節尚非重大，又無證據可認
    被告為大量走私進口或長期販賣毒品之所謂「大盤」、「中
    盤」之販毒者，惡性與犯罪情節核與毒梟有重大差異，認為
    縱科以減輕後之最低刑度有期徒刑十五年，仍屬情輕法重，
    過於嚴苛，足以引起一般人之同情，其犯罪情狀，顯有可憫
    恕之情況，就附表編號一至六所示販賣第一級毒品部分，均
    再依刑法第59條之規定遞減其刑，並依法先加（不得加重部
    分除外）後遞減之。爰審酌被告明知毒品海洛因具有成癮性
    ，服用後會產生依賴性，且戒解不易，竟為圖一己之私利，
    販賣毒品予吳連合、蘇秋弘、鄭六坤等人，並無償轉讓予蘇
    秋弘施用，危害社會治安不輕，並戕害上開三人之健康，並
    及其各次販賣與轉讓之數量、販賣所得既被告犯後並無事證
    足認其有悔悟之心等一切情狀，分別量處如附表編號一至七
    「原判決所論罪名及處罰」欄所示之刑，並再次定其應執行
    有期徒刑十四年。
七、被告各次販賣第一級毒品之所得（詳如附表編號一至六交易
    金額欄所載），雖均未扣案，仍應依毒品危害防制條例第19
    條第1項之規定，分別於其各次販賣第一級毒品罪項下宣告
    沒收之，如全部或一部不能沒收時，以其財產抵償之。被告
    販賣及轉讓毒品海洛因所使用之門號0000000000號SIM卡，
    被告否認為其所有（見偵卷第76頁、原審卷第192頁反面）
    ，且無其他證據可資證明被告已取得該SIM卡之所有權，爰
    不併予宣告沒收。至於插用該門號SIM卡之行動電話一支，
    為被告所有之物，已據其供明在卷，為被告所有供本案聯絡
    販賣及轉讓海洛因所用之物，雖未扣案，但無證據證明已滅
    失，而依同條例第19條第1項之規定宣告沒收，如全部或一
    部不能沒收時，追徵其價額或以其財產抵償之。
八、辯護人雖於本院審理時，請求再次查明是否仍有被告分別於
    98年2月20、25日及同年3月2日與謝永三及吳明百通話之監
    聽譯文等語（見本院卷第297頁）。然查經調閱謝永三及吳
    明百販賣毒品案卷，可知若被告與謝永三或吳明百通話中涉
    及毒品買賣，司法警察均憑以詢問被告有無向謝永三及吳明
    百購買海洛因情事（參見謝永三、吳明百案警卷第30-47頁
    所附被告之詢問筆錄），該案卷內既無98年2月20、25日及
    同年3月2日被告與謝永三或吳明百通話之監聽譯文，應足認
    為被告未於該等時日以電話向謝永三或吳明百洽購毒品。此
    部分事證既經合理之查證而無所獲，辯護人就客觀上未確定
    存在之證據聲請調查，自難准許，附此敘明。
據上論結，應依刑事訴訟法第369條第1項前段、第364條、第299
條第1項前段，現行毒品危害防制條例第4條第1項、第8條第1項
、第17條第1項、第19條第1項，刑法第2條第1項後段、第11條前
段、第47條第1項、第51條第5款，判決如主文。
本案經檢察官張太龍到庭執行職務。
中    華    民    國   100    年    1     月    18    日
                  刑事第二庭    審判長法  官  葉居正
                                      法  官  陳春長
                                      法  官  陳欽賢
以上正本證明與原本無異。
如不服本判決應於收受送達後10日內向本院提出上訴書狀，其未
敘述上訴理由者，並得於提起上訴後10日內向本院補提理由書（
均須按他造當事人之人數附繕本）「切勿逕送上級法院」。
                                      書記官  施淑華
中    華    民    國   100    年    1     月    18    日
附錄本案論罪科刑法條：
修正後毒品危害防制條例第4條第1項
製造、運輸、販賣第一級毒品者，處死刑或無期徒刑；處無期徒
刑者，得併科新臺幣2千萬元以下罰金。
毒品危害防制條例第8條
轉讓第一級毒品者，處1 年以上7 年以下有期徒刑，得併科新臺
幣1 百萬元以下罰金。
附表：
┌─┬────┬────┬─────┬─────┬────────────┐
│編│交易對象│交易日期│ 交易地點 │ 交易金額 │     所犯罪名及處罰     │
│號│        │        │          │          │                        │
├─┼────┼────┼─────┼─────┼────────────┤
│一│吳連合  │98年2 月│雲林縣元長│1,300元   │蘇燈照販賣第一級毒品，累│
│  │        │20日    │鄉東庄某便│          │犯，處有期徒刑拾年。未扣│
│  │        │        │利商店    │          │案之插用門號0000000000號│
│  │        │        │          │          │SIM 卡之行動電話壹支（不│
│  │        │        │          │          │含SIM 卡）沒收，如全部或│
│  │        │        │          │          │一部不能沒收時，追徵其價│
│  │        │        │          │          │額或以其財產抵償之；販賣│
│  │        │        │          │          │第一級毒品所得新臺幣壹仟│
│  │        │        │          │          │佰元沒收，如全部或一部│
│  │        │        │          │          │不能沒收時，以其財產抵償│
│  │        │        │          │          │之。                    │
├─┤        ├────┼─────┼─────┼────────────┤
│二│        │98年2 月│雲林縣北港│1,000元   │蘇燈照販賣第一級毒品，累│
│  │        │25日    │鎮溝皂里某│          │犯，處有期徒刑拾年。未扣│
│  │        │        │處道路    │          │案之插用門號0000000000號│
│  │        │        │          │          │SIM 卡之行動電話壹支（不│
│  │        │        │          │          │含SIM 卡）沒收，如全部或│
│  │        │        │          │          │一部不能沒收時，追徵其價│
│  │        │        │          │          │額或以其財產抵償之；販賣│
│  │        │        │          │          │第一級毒品所得新臺幣壹仟│
│  │        │        │          │          │元沒收，如全部或一部不能│
│  │        │        │          │          │沒收時，以其財產抵償之。│
├─┼────┼────┼─────┼─────┼────────────┤
│三│蘇秋弘  │98年3 月│雲林縣元長│1,000元   │蘇燈照販賣第一級毒品，累│
│  │        │2 日    │鄉西庄廟  │          │犯，處有期徒刑拾年。未扣│
│  │        │        │          │          │案之插用門號0000000000號│
│  │        │        │          │          │SIM 卡之行動電話壹支（不│
│  │        │        │          │          │含SIM 卡）沒收，如全部或│
│  │        │        │          │          │一部不能沒收時，追徵其價│
│  │        │        │          │          │額或以其財產抵償之；販賣│
│  │        │        │          │          │第一級毒品所得新臺幣壹仟│
│  │        │        │          │          │元沒收，如全部或一部不能│
│  │        │        │          │          │沒收時，以其財產抵償之。│
├─┼────┼────┼─────┼─────┼────────────┤
│四│鄭六坤  │98年3 月│雲林縣元長│1,000元   │蘇燈照販賣第一級毒品，累│
│  │        │25日    │鄉被告父親│          │犯，處有期徒刑拾年。未扣│
│  │        │        │住處      │          │案之插用門號0000000000號│
│  │        │        │          │          │SIM 卡之行動電話壹支（不│
│  │        │        │          │          │含SIM 卡）沒收，如全部或│
│  │        │        │          │          │一部不能沒收時，追徵其價│
│  │        │        │          │          │額或以其財產抵償之；販賣│
│  │        │        │          │          │第一級毒品所得新臺幣壹仟│
│  │        │        │          │          │元沒收，如全部或一部不能│
│  │        │        │          │          │沒收時，以其財產抵償之。│
├─┤        ├────┼─────┼─────┼────────────┤
│五│        │98年3 月│雲林縣元長│1,000元   │蘇燈照販賣第一級毒品，累│
│  │        │26日    │鄉○○路某│          │犯，處有期徒刑拾年。未扣│
│  │        │        │處        │          │案之插用門號0000000000號│
│  │        │        │          │          │SIM 卡之行動電話壹支（不│
│  │        │        │          │          │含SIM 卡）沒收，如全部或│
│  │        │        │          │          │一部不能沒收時，追徵其價│
│  │        │        │          │          │額或以其財產抵償之；販賣│
│  │        │        │          │          │第一級毒品所得新臺幣壹仟│
│  │        │        │          │          │元沒收，如全部或一部不能│
│  │        │        │          │          │沒收時，以其財產抵償之。│
├─┤        ├────┼─────┼─────┼────────────┤
│六│        │98年3 月│雲林縣元長│1,000 元  │蘇燈照販賣第一級毒品，累│
│  │        │28日    │鄉公墓旁  │          │犯，處有期徒刑拾年。未扣│
│  │        │        │          │          │案之插用門號0000000000號│
│  │        │        │          │          │SIM 卡之行動電話壹支（不│
│  │        │        │          │          │含SIM 卡）沒收，如全部或│
│  │        │        │          │          │一部不能沒收時，追徵其價│
│  │        │        │          │          │額或以其財產抵償之；販賣│
│  │        │        │          │          │第一級毒品所得新臺幣壹仟│
│  │        │        │          │          │元沒收，如全部或一部不能│
│  │        │        │          │          │沒收時，以其財產抵償之。│
├─┼────┼────┼─────┼─────┼────────────┤
│七│蘇秋弘  │98年4 月│雲林縣元長│無        │蘇燈照轉讓第一級毒品，累│
│  │        │12日    │鄉西庄廟  │          │犯，處有期徒刑壹年貳月。│
│  │        │        │          │          │未扣案之插用門號00000000│
│  │        │        │          │          │77號SIM卡之行動電話壹支 │
│  │        │        │          │          │（不含SIM卡）沒收，如全 │
│  │        │        │          │          │部或一部不能沒收時，追徵│
│  │        │        │          │          │其價額或以其財產抵償之。│
│  │        │        │          │          │                        │
└─┴────┴────┴─────┴─────┴────────────┘